【裁判字號】    94,重訴,18
【裁判日期】    950508
【裁判案由】    違反毒品危害防制條例
【裁判全文】
臺灣屏東地方法院刑事判決              94年度重訴字第18號
公  訴  人  臺灣屏東地方法院檢察署檢察官
被      告  丙○○
                    （
選任辯護人  乙○○律師
上列被告因違反毒品危害防制條例等案件, 經檢察官提起公訴（
94 年 度偵字第4890號）, 本院判決如下：
    主  文
丙○○共同運輸第一級毒品, 處無期徒刑, 褫奪公權終身。查獲
之第一級毒品海洛因磚肆塊（含包裝袋, 驗後淨重壹仟肆佰零玖
點陸肆公克, 空包裝重柒拾陸點零貳公克）沒收銷燬之。運輸毒
品所得之新臺幣伍萬元沒收, 如全部或一部不能沒收時, 以其財
產抵償之。
    事  實
一、丙○○原為枋寮港籍枝菊號（原名森山號）膠筏船主兼船長
    , 惟於民國91年間因經濟困難而將該船售予陳枝菊, 惟另約
    定由丙○○占有使用該艘膠筏, 並以丙○○實際出海所得魚
    貨量之3 分之1 作為使用代價。詎丙○○明知海洛因業經公
    告為毒品危害防制條例第2 條第2 項第1 款之第一級毒品,
    且係行政院公告管制進出口之物品, 不得非法私運進口, 竟
    於94年9 月19日前某日, 與綽號「阿德」之真實姓名年籍不
    詳成年男子基於共同運輸第一級毒品海洛因入境及走私管制
    物品進口之犯意聯絡, 在屏東縣枋寮漁港, 應允以新臺幣（
    下同）100,000 元之代價, 駕駛前開膠筏出海, 為「阿德」
    自外海向某大陸漁船接運毒品海洛因進入臺灣地區。丙○○
    於收受「阿德」所預付之50,000元代價後, 旋即於94年9 月
    19 日7時40分, 駕駛前揭枝菊號膠筏報關出海, 惟該船於中
    途因引擎故障, 無法到達「阿德」指示之地點, 丙○○遂於
    翌日（即94年9 月20日）10時20分折返枋寮漁港。嗣於同年
    9 月28日前某日, 該綽號「阿德」之男子再與丙○○聯繫,
    要求丙○○於9 月28日出海, 前往澎湖海域向某大陸漁船接
    運毒品海洛因進入臺灣地區, 丙○○即依約於9 月28日晚間
    8 時30分, 再次駕駛前開膠筏報關出海, 於翌日（即9 月29
    日）航行至「阿德」指定之海域（即位於臺灣地區臨海基線
    12浬外之東經119.40度、北緯23度附近）, 自不詳漁船接駁
    毒品海洛因磚4 塊（含包裝袋）至枝菊號膠筏上。嗣於同年
    月29日21時43分許, 丙○○私運前開海洛因毒品入境, 自枋
    寮漁港進港時, 為法務部調查局台南縣調查站人員持搜索票
    在丙○○所駕駛之前開枝菊號膠筏艙蓋下查獲上揭毒品（驗
    後淨重1409.64公克, 空包裝重76.02公克）而查知上情。
二、案經法務部調查局臺南縣調查站（以下簡稱臺南調查站）報
    告臺灣屏東地方法院檢察署檢察官偵查起訴。
    理  由
一、訊據被告丙○○固坦認有於前開時、地載運毒品入境之事實
    , 惟矢口否認知曉所載運之毒品係海洛因, 辯稱: 阿德給我
    5 萬元的時候有告訴我要載運的東西是安非他命, 直到船進
    來被查獲的時候, 我才知道是海洛因云云。經查:
    (一)前開事實查獲之經過, 業據臺南調查站調查員甲○○於本
      院審理中結證屬實（本院卷第89頁至第91頁筆錄參照）,
      且有海洛因磚4 塊扣案供憑。而該4 塊海洛因磚均含有第
      一級毒品海洛因成分, 合計淨重1409.64 公克, 空包裝重
      為76.02 公克, 純度82.29%, 純質淨重1159.99 公克等情
      , 亦經法務部調查局鑑定明確, 有該局調科壹字第240003
      937 號鑑定通知書1 分在卷可稽（當事人及辯護人於審判
      程序時均同意以該鑑定通知書作為證據, 且本院審酌該鑑
      定書作成之情況, 認為適當, 依刑事訴訟法第159 條之5
      第1 項規定具有證據能力）。此外, 復有查獲當時拍攝之
      照片10幀、屏東縣政府漁業執照影本、「枝菊號」膠筏進
      出港登記簿影本及臺灣屏東地方法院檢察署辦案公務電話
      紀錄表各1 紙附卷供憑（當事人及辯護人均同意上開登記
      簿及電話紀錄表得為證據, 依刑事訴訟法第159 條之5 第
      1 項規定具有證據能力。）
    (二)被告雖以前揭情詞為辯, 惟若其果認為受託載運之物品係
      「安非他命」, 而非「海洛因」, 則於被查獲載運「海洛
      因」時, 衡情應覺驚訝, 並對將來可能遭受之刑罰感到疑
      惑、惶恐。惟其甫被查獲時, 旋即同意配合調查人員搜索
      , 並引領調查局人員取出扣案毒品（證人甲○○證詞參照
      , 本院卷第90頁背面）, 嗣於受臺南調查站人員詢問時,
      亦未顯現驚訝及惶恐態度, 而先辯稱: 「我不知道我運送
      的是海洛因毒品, 我以為是一般物品。」（94年偵字48
      90號卷第5 頁背面筆錄參照）, 既未陳明其誤以為所載運
      者係「安非他命」, 亦未向調查人員詢問相關刑度問題,
      以明自身利害。其後歷經檢察官訊問、檢察官聲請羈押而
      由本院法官訊問、起訴後由本院法官初訊、及在看守所由
      委任律師首次接見時, 亦均未陳稱其誤以為所載運之物品
      係「安非他命」, 直至95年2 月22日本院行準備程序時,
      始翻異前詞, 改稱其以為載運之物品為「安非他命」而非
      「海洛因」, 此分別有歷次訊問筆錄及臺灣屏東看守所收
      容人律師接見紀錄簿影本（本院卷第107 頁參照）在卷可
      稽。因被告於本院審理中所為辯解, 與其先前所為無罪辯
      解互相矛盾, 其真實性已有可疑。且由被告此等沈著之應
      對態度可知, 其被查獲時, 應已對載運物品內容了然於胸
      , 而因查獲結果並未出乎其預料之外, 故未先以錯載另種
      毒品云云為辯。再者, 可走私物品之種類繁多, 船主於私
      運進口時所造成之風險亦有不同, 故而在酬勞之計算上應
      有所差別, 衡情船主不會在不確定物品內容之情況下, 任
      意由他人定價, 而為其私運物進口。是以被告先前所辯不
      知運送海洛因, 以為是運送一般物品云云, 及嗣後所辯誤
      以為是運送安非他命云云, 均不合常理, 應為臨訟卸責或
      避重就輕之詞, 不可採信。綜上所論, 本件事證已臻明確
      , 被告犯行堪以認定。
二、查海洛因係屬毒品危害防制條例第2 條第2 項第1 款所稱之
    第一級毒品, 亦屬行政院依懲治走私條例第2 條第4 項所公
    告「管制物品及其數額」甲項之(四)所列管制進出口物品。被
    告丙○○自我國12浬領海外私運毒品海洛因入境, 核其所為
    , 係犯懲治走私條例第2 條第1 項私運管制物品進口及毒品
    危害防制條例第4 條第1 項之運輸第一級毒品罪。其持有第
    一級毒品海洛因之低度行為, 應為其運輸之高度行為所吸收
    , 不另論罪。被告以一行為同時觸犯上開二罪, 為想像競合
    犯, 請依刑法第55條之規定論以一罪, 並從一重之毒品危害
    防制條例第4 條第1 項運輸第一級毒品罪處斷。其與綽號「
    阿德」之成年男子, 就上開犯行有犯意聯絡, 均為共同正犯
    。爰審酌被告之智識程度、曾有酒後駕車之公共危險犯罪前
    科（不致使本件構成累犯, 卷附臺灣高等法院被告前案紀錄
    表參照）, 本件犯罪之動機、目的、手段、運送毒品之數量
    甚多、純度亦高, 如流入市面販售, 將有為數眾多之人受此
    毒品戕害, 影響社會治安程度甚鉅, 被告事後先全盤否認犯
    行, 欲圖卸免刑責, 事後自知罪責難逃, 始改稱誤以「海洛
    因」為「安非他命」而載運為辯, 以避重就輕, 難認其有悔
    意等一切情狀, 量處如主文所示之刑, 並依法宣告褫奪公權
    , 以資懲儆。扣案海洛因磚4 塊, 為查獲之毒品, 其包裝袋
    衡情已沾黏毒品, 難以析離, 故應將其整體視為海洛因毒品
    , 併依毒品危害防制條例第18條第1 項前段規定諭知沒收銷
    燬之。又被告收受之運費50,000元, 為其運輸毒品所得財物
    , 雖未扣案, 仍應依毒品危害防制條例第19條第1 項規定宣
    告沒收, 如全部或一部不能沒收時, 以其財產抵償之。
據上論斷, 應依刑事訴訟法第299 條第1 項前段, 毒品危害防制
條例第4 條第1 項、第18條第1 項前段、第19條第1 項, 懲治走
私條例第2 條第1 項, 刑法第11條、第28條、第55條、第37條第
1 項, 判決如主文。
中    華    民    國    95    年     5    月     8    日
                  刑事第四庭    審判長法  官  莊鎮遠
                                      法  官  劉敏芳
                                      法  官  王以齊
以上正本證明與原本無異。
如不服本判決應於收受本判決送達後十日內向本院提出上訴書狀
，其未敘述上訴理由者，並得於提起上訴後十日內向本院補提理
由書狀（均須按他造當事人之人數附繕本）「切勿逕送上級法院
」
中    華    民    國    95    年     5    月     8    日
                                      書記官  盧姝伶
附錄本判決論罪科刑法條：
懲治走私條例第2條第1項
私運管制物品進口、出口逾公告數額者, 處7 年以下有期徒刑,
得併科新臺幣3 百萬元以下罰金。
毒品危害防制條例第4條第1項
製造、運輸、販賣第一級毒品者, 處死刑或無期徒刑；處無期徒
刑者, 得併科新臺幣1 千萬元以下罰金。


司法院資訊處製作；財團法人民間司法改革基金會備份。
